最高法院刑事判決　　　　　　　九十四年度台上字第一四三號
　　上訴人　台灣高等法院檢察署檢察官
　　被　告　甲○○
　　　　　　　　　　樓
　　　　　　　　　　樓
上列上訴人因被告偽造文書案件，不服台灣高等法院中華民國九
十三年八月三十一日第二審更審判決（九十二年度上更(一)字第三
八三號，起訴案號：台灣板橋地方法院檢察署八十八年度偵緝字
第一一五六號），提起上訴，本院判決如下：
　　主　文
上訴駁回。
    理  由
按刑事訴訟法第三百七十七條規定，上訴於第三審法院，非以判
決違背法令為理由，不得為之。是提起第三審上訴，應以原判決
違背法令為理由，係屬法定要件。如果上訴理由狀並未依據卷內
訴訟資料，具體指摘原判決不適用何種法則或如何適用不當，或
所指摘原判決違法情事，顯與法律規定得為第三審上訴理由之違
法情形，不相適合時，均應認其上訴為違背法律上之程式，予以
駁回。本件原判決以公訴意旨略稱：被告甲○○於民國八十四年
三月十日招募民間互助會，會員共三十八人，每會會金為新台幣
（下同）一萬元。乃被告意圖為自己不法之所有，於同年七月十
日，在台北縣三重市○○○路之住處，假冒「陳阿蘭」名義填寫
標息為二千一百元之標單，足以為表示願以該標息參與競標之準
私文書，並於得標後，向詹麗玲、張今菱謊稱係由陳阿蘭得標，
使詹麗玲、張今菱等活會會員陷於錯誤，交付會款予被告，足以
生損害於陳阿蘭及其他之活會會員等情，因認被告涉有刑法第二
百十六條、第二百十條及第三百三十九條第一項等罪嫌。經審理
結果，認不能證明被告犯罪，因而撤銷第一審之科刑判決，改判
諭知被告無罪，已綜合全部卷證資料，逐一審酌判斷，詳敘何以
無從形成被告有罪心證之理由，從形式上觀察，並無判決違背法
令之情形存在。按證據之取捨及其證明力之判斷，屬事實審法院
之職權，倘其判斷不違反經驗法則與論理法則，即不容任意指摘
為違法，而執為第三審上訴合法理由。原判決以本件民間助會會
單編號十六、十七會員劉玉雲，編號三四、三五會員「陳阿蘭」
等四會，均為劉玉雲參加；其中「陳阿蘭」部分係劉玉雲替其弟
媳陳阿扇（會單上誤載為「陳阿蘭」）所加入。該四會中，劉玉
雲僅於八十五年二月十日以自己名義得標一會，其餘仍為活會，
業據劉玉雲證述明確，核與被告辯稱「陳阿蘭」係屬活會等語相
符。又告訴人詹麗玲及證人張今菱於其會單上記載之歷次標會情
形，彼此間有諸多不符之處，且與劉玉雲記載之會單相互歧異，
其真實性堪疑，有各該會單可資比對。另證人陳麗雲提出之會單
，則自編號一之會員依序記載得標金額，無從據以認定本件互助
會之實際得標情形。被告供稱其於每次開標後，僅向未到場之會
員告知得標金額，只有部分之會員詢問得標人為誰等語，亦與證
人陳麗美所述一致。而詹麗玲、張今菱於開標時，並非均親自到
場，其於會單上所為之記載，係來自聽聞，衡情有發生錯誤之可
能，復無以證明與事實相符，尚不足為不利於被告之證明，判決
內已詳加剖析，論敘明灼（見原判決第四面第二行至第五面第十
二行）。上訴意旨，漫稱未參與標會之會員，係由被告於開標後
告知何人得標及標息，並收取會款，會員即依被告所告知之開標
情形，記錄在會單上等情，業經被告及詹麗玲等人供證屬實等語
；但對於原判決所為之上開論斷，究竟如何違背法令，則未予以
具體指摘，空泛之詞，自不足據以辨認原判決已具備違背法令之
形式。再，會員張淑英部分，係由陳秀彥介紹加入互助會，有關
標會及會款之交付等事項，均係陳秀彥代理為之，且於八十四年
七月間由陳秀彥代理得標，已據陳秀彥結證無訛（見原審上訴卷
第五十頁、更(一)卷第七十五頁）。原判決採信被告之辯解，謂張
淑英（原判決誤繕為「張淑美」）之互助會係由陳秀彥於八十四
年「十月」間代理得標（見原判決第五面第十四行），其所載得
標日期與卷內資料不盡相符，但張淑英既委由陳秀彥參與競標而
得標，被告自無此部分之偽造文書、詐欺等犯行，該項日期之誤
載，顯然於判決無影響，自亦不得執為第三審上訴之合法理由。
上訴意旨指摘之各節，均與法律規定得為第三審上訴理由之違法
情形，不相適合，其上訴為違背法律上之程式，應予駁回。
據上論結，應依刑事訴訟法第三百九十五條前段，判決如主文。
中　　華　　民　　國　九十四　年　　一　　月　 十三 　日
                      最高法院刑事第四庭
                          審判長法官  紀　俊　乾
                                法官  黃　正　興
                                法官  劉　介　民
                                法官  陳　東　誥
                                法官  吳　昆　仁
      本件正本證明與原本無異
                                      書  記  官
中　　華　　民　　國　九十四　年　　一　　月　 十七 　日
                                                 Ａ
